【裁判字號】    95,訴,1596
【裁判日期】    950630
【裁判案由】    毒品危害防制條例
【裁判全文】
臺灣高雄地方法院刑事判決              95年度訴字第1596號
公  訴  人  臺灣高雄地方法院檢察署檢察官
被      告  甲○○
                    (現另案於台灣高雄第二監獄執行中)
上列被告因毒品危害防制條例案件，經檢察官提起公訴（95年度
毒偵字第2624號），嗣被告於本院準備程序中就被訴事實為有罪
之陳述，經徵詢檢察官、被告意見後，合議庭乃裁定由受命法官
獨任改行簡式審判程序判決如下：
    主  文
甲○○施用第一級毒品，累犯，處有期徒刑捌月。又施用第二級
毒品，累犯，處有期徒陸月。應執行有期徒刑壹年壹月。
    事  實
一、甲○○前因竊盜案件，於民國91年4 月17日經本院以91年度
    訴字第396 號判決判處有期徒刑3 月，因未上訴而確定，並
    於92年1 月20日執行完畢出監。
二、甲○○前因施用毒品案件，經依本院以91年度毒聲字第2917
    號裁定送觀察勒戒後，因無繼續施用毒品傾向，於92年1 月
    8 日觀察勒戒執行完畢釋放。詎仍不知戒絕，於觀察勒戒執
    行完畢釋放後5 年內，復基於施用第一級毒品海洛因、第二
    級毒品甲基安非他命之犯意，於95年1 月27日採尿時起回溯
    24小時內某時（不含公權力拘束期間），在高雄市小港區鳳
    農果菜市場公廁內，以將第一級毒品海洛因置於香菸內，再
    以火點燃香菸施用之方式；以將第二級毒品甲基安非他命置
    於吸食器內，再以火燒烤，吸食霧化氣體等方式，分別施用
    第一級毒品海洛因、第二級毒品甲基安非他命各1 次。嗣於
    95 年1月27日清晨5 時35分許，在高雄縣林園鄉○○路「巨
    蛋超商」旁，為警查獲，經採集其尿液送驗後，因而查知上
    情。
三、案經高雄縣政府警察局林園分局報告臺灣高雄地方法院檢察
    署檢察官偵查起訴。
    理  由
一、本件被告甲○○所犯係死刑、無期徒刑、最輕本刑為3 年以
    上有期徒刑以外之罪，其於準備程序中就被訴事實為有罪之
    陳述，經本院告知簡式審判程序之旨，並聽取公訴人及被告
    之意見後，合議庭裁定由受命法官獨任進行簡式審判程序，
    合先敘明。
二、右揭犯罪事實，業據被告甲○○於本院審理時坦白承認（詳
    本院卷第31頁倒數第3 行以下、第33頁第1 行以下）。而被
    告被查獲後，經採集其尿液送臺灣檢驗科技股份有限公司鑑
    驗，結果呈嗎啡、甲基安非他命陽性反應（係以GC／MS方式
    檢驗），有該公司95年2 月15日濫用藥物尿液檢驗報告附卷
    可佐（詳警卷第4 頁）。爰審酌(一)氣相層析質譜儀（GC/MS
    ）乃目前就藥物篩檢結果必須進一步確認時最常採用之確認
    方法，因此在良好的操作條件之下，以氣象層析質譜儀作藥
    物及其代謝物之定性及定量分析，幾乎不會有偽陽性反應產
    生，業經行政院國軍退除役官輔導委員會台北榮民總醫院於
    83年4 月7 日以（83）北總內字第0305 9號函示明確。(二)又
    海洛因係嗎啡經化學合成之半人工合成品，毒性倍於嗎啡，
    其經吸食或施打入人體，經新陳代謝作用又分解成嗎啡，故
    海洛因在進入人體後，均以嗎啡型態排於尿液中，故於吸食
    或施打海洛因者尿液中，可檢出嗎啡陽性反應，業經憲兵司
    令部80年5 月7 日以（80）鑑驗字第17 46 號函示明確。(三)
    而甲基安非他命經口服投與後約百分之70於24小時內自尿中
    排出，約百分之90於96小時內自尿中排出，且甲基安非他命
    成分之檢出與其投與方式、投與量、個人體質、採尿時間與
    檢測儀器之精密度等諸多方式有關，因此僅憑尿液中呈甲基
    安非他命陽性反應，並無法確實推算吸食時間距採集時間之
    長短，惟依上述資料推斷，最長不會超過4 日即96小時，亦
    經行政院衛生署藥物食品檢驗局81年2 月8 日81藥檢一字第
    001156號函示明確。從而，被告尿液經以氣相層析質譜儀鑑
    驗後，結果呈嗎啡及甲基安非他命陽性反應，已如前述，是
    依前開函示意旨，被告自白核與事實相符，其施用第一級毒
    品海洛因、第二級毒品甲基安非他命各1 次之犯行，均堪以
    認定。
三、論罪科刑部分：
  (一)按犯毒品危害防制條例第10條之罪，經觀察勒戒後，認無繼
    續施用毒品之傾向者，應將被告釋放，並由檢察官為不起訴
    處分。經觀察勒戒執行完畢釋放後，5 年內再犯第10條之罪
    ，依92年1 月9 日修正施行之毒品危害防制條例第23條第2
    項規定意旨，應由檢察官偵查起訴。
  (二)查被告前因施用毒品案件，經依本院以91年度毒聲字第2917
    號裁定送觀察勒戒後，因無繼續施用毒品傾向，於92年1 月
    8 日觀察勒戒執行完畢釋放等情，有臺灣高雄地方法院檢察
    署刑案資料查註紀錄表、臺灣高等法院被告前案紀錄表及臺
    灣高雄地方法院被告院內索引卡紀錄表可證。又因被告於觀
    察勒戒執行完畢釋放後（92年1 月8 日），5 年內再犯本件
    毒品危害防制條例第10條之罪，是依前開說明，自應依法論
    科。
  (三)另海洛因、甲基安非他命為毒品危害防制條例所稱之第一級
    毒品、第二級毒品，此觀諸該條例第2條第2項第1款、第2款
    甚明，被告施用上開毒品，核其所為，係違反毒品危害防制
    條例第10條第1項施用第一級毒品罪及同條第2項施用第二級
    毒品罪。被告施用第一級毒品、第二級毒品前持有第一級毒
    品、第二級毒品之行為，本應各論以持有之罪，惟各該次持
    有毒品之低度行為均為其後施用毒品之高度行為所吸收，不
    另論罪。又被告前因竊盜案件，於91年4 月17日經本院以91
    年度訴字第396 號判決判處有期徒刑3 月，因未上訴而確定
    ，並於92年1 月20日執行完畢出監之事實，有上開前案紀錄
    表可參，其受有期徒刑執行完畢後5 年內，再犯有期徒刑以
    上之本罪，均為累犯，應各依刑法第47條之規定，加重其刑
    。被告所犯上開2 罪，犯意各別，行為互殊，應分論併罰之
    。爰審酌被告經觀察勒戒後，均未戒絕毒品，另再施用毒品
    ，顯見其自制力不足，無法擺脫毒品，故應藉由刑罰之執行
    ，以收教化之功能，並參以被告犯後坦承施用毒品犯行，所
    犯係自傷行為，尚未害及他人，及被告施用第一、二級毒品
    次數各為1 次等一切情狀，分別量處如主文所示之刑，並定
    應執行刑，以資懲儆。
據上論斷，應依刑事訴訟法第299條第1項前段、第273 條之1第1
項，毒品危害防制條例第10條第1 項、第2 項，刑法第11條前段
、第47條、第51條第5 款，判決如主文。
中    華    民    國    95    年    6     月    30    日
                  刑事第一庭    法  官  方百正
以上正本證明與原本無異。
如不服本判決，應於收受送達後10日內向本院提出上訴書狀。
中    華    民    國    95    年    6     月    30    日
                                書記官 郭素蓉
附錄本判決論罪科刑所依據之法條：
毒品危害防制條例第10條
施用第一級毒品者，處6月以上5年以下有期徒刑。
施用第二級毒品者，處3年以下有期徒刑。


司法院資訊處製作；財團法人民間司法改革基金會備份。
